【裁判字號】    89,台上,4600
【裁判日期】    890803
【裁判案由】    殺人
【裁判全文】
最高法院刑事判決                              八十九年度台上字第四六○○號
    上  訴  人  甲○○
右上訴人因殺人案件，不服台灣高等法院高雄分院中華民國八十九年五月十二日第二
審判決（八十九年度上重訴字第二號，起訴案號：台灣屏東地方法院檢察署八十八年
度偵字第四二九八、四三二七號），提起上訴，本院判決如左：
    主  文
上訴駁回。
    理  由
本件原判決認定上訴人甲○○曾違反槍砲彈藥刀械管制條例等罪，經判處罪刑確定並
執行完畢（不構成累犯），仍不知悔改。緣劉水枝、薛將和、蔡銘傳與許元發四人於
民國八十八年六月十九日下午，同在屏東縣林邊鄉○○路十五之五號上訴人經營之卡
拉ＯＫ店喝酒唱歌，席間上訴人過去招呼劉水枝等人並敬酒，於敬酒過程中，因上訴
人大聲吵鬧態度欠佳而與許元發發生口角，劉水枝加以勸止而引起上訴人不悅，因而
驅趕劉水枝等四人，劉水枝等四人遭驅趕後即離席準備各自回家，惟因當時下大雨，
渠等四人遂先於該卡拉ＯＫ店門口之騎樓處等候雨停，上訴人見渠等久不離開更加不
悅，而以摔其所有腳踏車之方式再次驅趕劉水枝等人離開，又與許元發、劉水枝發生
口角爭執，上訴人遂怒氣上湧而基於殺人之犯意，進入該卡拉ＯＫ店內，取出其所有
之水果刀一把後，於同日下午五時四十分許，走至該店外之騎樓，見站立之劉水枝，
即持該水果刀朝劉水枝之左上腹部、左下腹部、右下腹部共猛刺三刀，因其殺意甚堅
、用力甚猛，此三刀因而造成劉水枝受有左上腹部刀刺傷口閉合為六點五公分長、傷
口打開為六點二公分×一點二公分、深度約十一公分（深及內臟）；左下腹部刀刺傷
口閉合為二公分長、傷口打開為一點五公分×零點六公分、深度約為四點八公分（深
及內臟）；右下腹部刀刺傷口閉合為四點二公分長、傷口打開為四公分×一點九公分
、深度約十二公分（深及內臟）等三處重大傷害，且因上訴人用力甚猛至均深及內臟
而致使劉水枝之胃網膜血管破裂出血、胃穿孔破裂、迴腸破裂出血、肝臟破裂出血、
胃系膜血管破裂出血等腹部多重刀刺傷，而造成腹腔內大量出血；雖經許元發將劉水
枝緊急送醫並通知劉水枝之母親報案，惟延至同（六）月二十一日上午四時許，因腹
腔內大量出血，造成出血性休克不治死亡。嗣經警據報後至該卡拉ＯＫ店逮捕上訴人
，並扣得上訴人所有供殺害劉水枝所用之水果刀一把等情。係以上開事實，業據目擊
證人即上訴人之妻鄭淑娟於警局、偵查中，現場證人許元發、蔡明傳於第一審證述甚
詳，核證人鄭淑娟、許元發及蔡銘傳所證情節大致相符，並有上訴人所有供殺害被害
人所用之水果刀一把，及被害人之血衣一件扣案可資佐證。而被害人確因上訴人之殺
害行為致受有上揭刀刺傷勢送醫不治死亡，亦經檢察官督同法醫師相驗屬實，並製有
勘驗筆錄、驗斷書、相驗屍體證明書及解剖紀錄報告在卷可稽。按胃、肝、膽、胰臟
及大小腸為人體之重要器官，以銳利之水果刀朝人體腹部刺殺，足以造成上開內臟破
裂出血，危及人命，為一般人所明知，上訴人自不能諉為不知。上訴人持鋒利之水果
刀朝被害人身體要害之左上腹部、左下腹部、右下腹部共猛刺三刀，造成劉水枝受有
上揭三處重大傷害，且因上訴人用力甚猛均深及內臟致使劉水枝之胃網膜血管破裂出
血等腹部多重刀刺傷，造成腹腔內大量出血，終導致出血性休克不治死亡，有法醫解
剖紀錄報告附卷可按，上訴人持銳利之水果刀針對被害人腹部連刺三刀，深度分別為
十一公分、四點八公分及十二公分，均深及內臟，致使劉水枝受有胃網膜血管破裂出
血等腹部多重刀刺傷，而造成腹腔內大量出血，足見上訴人用力之猛，殺意之堅，其
係基於殺人之犯意為之，至為明確。而以上訴人所辯劉水枝等四人離店後，在店門口
等雨停，渠準備睡覺，看見店門口正中央放置一部腳踏車，渠乃外出將之牽到門邊，
因酒醉失穩，腳踏車倒地，引起劉水枝不滿，追入店內打渠，並揚言要將渠打死，渠
不得已才找一把水果刀嚇唬，但劉水枝卻衝向渠要搶刀子，結果刀子不慎刺入劉水枝
腹部，水果刀拔出後劉水枝即出手抓水果刀，欲往渠身上刺，渠為防衛乃與劉水枝互
相推頂，造成劉水枝腹部再受刀傷，渠非蓄意刺劉水枝；或辯稱渠因當時已喝醉酒，
整個殺人過程其均不知情各等語，並無可採，詳予指駁。並說明上訴人聲請傳訊證人
鄭欽元以證明劉水枝等人在店內有要求叫小姐坐檯，遭上訴人拒絕後，辱罵上訴人開
爛店，劉水枝等人離去時欠帳，且對上訴人毆打，上訴人始持水果刀嚇唬對方云云。
該證人鄭欽元經原審查無地址致傳票無法送達。且上訴人於原審供稱鄭欽元於當日下
午二時左右即離去等語，而本件案發時間係在當日下午五時至五時四十分間，顯見上
訴人所聲請傳訊之證人鄭欽元早已離去現場，案發時並不在場，自無傳訊之必要。又
上訴人於事前固有飲酒，但上訴人於犯罪時，係先與許元發及劉水枝發生爭執、繼驅
趕劉水枝等人先後二次、再進入該卡拉ＯＫ店內取出水果刀至騎樓處朝劉水枝猛刺三
刀，前後動作及過程均須清醒之人始能一貫為之；且其殺害被害人之三刀均集中於腹
部，並均直入內臟，而無偏移或僅止於皮肉傷之深淺不一狀況，亦顯非酒醉或精神耗
弱控制能力不穩定之人所能造成；再佐以警員於其犯罪後之約三小時三十分後，即當
日二十一時十二分許對其所做之吐氣酒精濃度測試值僅有每公升○點二六毫克，並無
特別異常之含量等情，足認上訴人於為本件犯罪行為時，並無心神異狀情形至明，上
訴人於第一審之辯護人請求對上訴人做精神鑑定，核無必要。核上訴人所為，係犯刑
法第二百七十一條第一項之殺人罪。因而撤銷第一審不當之判決，適用刑法第二百七
十一條第一項、第三十七條第一項、第三十八條第一項第二款，仍論處上訴人殺人罪
，並審酌上訴人有犯罪前科，僅因細故即持刀殺害至其店內消費之被害人，惡性重大
，對被害人家屬造成天人永隔無法彌補之哀痛，迄未與被害人家屬達成和解，及犯罪
後態度等一切情狀，量處上訴人無期徒刑，褫奪公權終身。扣案之水果刀一把，為上
訴人所有，且係供犯罪所用之物，併予宣告沒收，經核於法尚非有違。次按證據之憑
信力如何，事實審法院依自由心證之原則，本有斟酌取捨之權，苟其取捨，不違背經
驗法則或論理法則，不得任意指為違法。原判決對於上訴人有關犯罪之證據，已盡其
調查之能事，而其論處罪刑，復已詳敘其所憑之證據及認定之理由，所為論敘亦與卷
內證據資料悉相符合，其證據之取捨與證據證明力判斷職權之行使，以及量定刑度之
理由說明，暨法則適用之論敘，亦均無違背證據法則與實定法則。上訴意旨，仍執前
詞，任意指摘原判決有職權調查未盡、不適用法則、適用法則不當、理由矛盾及理由
不備云云，非有理由，應予駁回。
據上論結，應依刑事訴訟法第三百九十六條第一項，判決如主文。
中      華      民      國    八十九    年      八      月      三      日
                              最高法院刑事第三庭
                                  審判長法官  陳  錫  奎
                                        法官  洪  清  江
                                        法官  吳  昆  仁
                                        法官  李  伯  道
                                        法官  陳  世  雄
      右正本證明與原本無異
                                              書  記  官
中      華      民      國    八十九    年      八      月      九      日


司法院資訊處製作；財團法人民間司法改革基金會備份。
